臺灣臺北地方法院民事判決
111年度訴字第3551號
原      告  楊佩菁    

被      告  劉軒伶  

訴訟代理人  曾德翰  

上列當事人間請求返還借款事件，本院於民國111 年9 月20日言
詞辯論終結，判決如下：
    主  文
被告應給付原告新臺幣伍佰柒拾柒萬伍仟元，及其中新臺幣伍佰
伍拾萬元自民國一百一十一年八月二日起至清償日止，按週年利
率百分之五計算之利息。
訴訟費用由被告負擔。
本判決第一項於原告以新臺幣壹佰玖拾叁萬元為被告供擔保後，
得假執行；但被告如以新臺幣伍佰柒拾柒萬伍仟元為原告預供擔
保，得免為假執行。
    事實及理由
壹、程序事項
一、按當事人得以合意定第一審管轄法院。但以關於由一定法律
    關係而生之訴訟為限。前項合意，應以文書證之，民事訴訟
    法第24條定有明文。本件依兩造簽訂之借貸契約書（下稱系
    爭契約）第5條第2項約定，雙方合意以本院為第一審管轄法
    院，本院自有管轄權。
二、次按訴狀送達後，原告不得將原訴變更或追加他訴，但擴張
    或減縮應受判決事項之聲明、請求之基礎事實同一者，不在
    此限，民事訴訟法第255條第1項第2款、第3款定有明文。本
    件原告起訴時訴之聲明第1項為：「被告應給付原告新臺幣
    （下同）5,808,148元，按年息百分之5計算之利息，累計至
    民國111年7月14日（包含1年到期本金加利息5,775,000元再
    加上延期支付利息金額至111年7月14日33,148元）」。嗣於
    民國111年9月20日當庭變更上開聲明為如後所示（詳本判決
    實體事項原告主張之聲明部分，見本院卷第49頁），核屬減
    縮應受判決事項之聲明，且其所請求之基礎事實仍屬同一，
    參諸前揭規定，應予准許。
貳、實體事項
一、原告起訴主張：被告前向其借款550萬元，兩造於110年6月1
    日簽訂系爭契約，約定借款期間為簽約日起自111年5月31日
    止，共計1年，利息以年利率5％計付，詎上開借款期限屆至
    ，被告未依約返還借款，爰依民法第474條第1項、第478條
    規定及系爭契約之法律關係，請求被告返還本金550萬元及
    借款期間所生之利息275,000元（計算式：550萬元×5％＝275,
    000元），共計5,775,000元（計算式：550萬元＋275,000元＝
    5,775,000元）等語。並聲明：㈠被告應給付原告5,775,000
    元，及其中550萬元自起訴狀送達被告之翌日起至清償日止
    ，按年息百分之5計算之利息；㈡願供擔保請准宣告假執行。
二、被告答辯則以：其不否認有向原告借款，惟其目前無力償還
    ，會盡速籌措款項返還借款等語。並聲明：㈠原告之訴駁回
    ；㈡如受不利之判決，願供擔保，請准免為假執行。
三、本院之判斷：
　　兩造均不爭執於110年6月1日簽訂系爭契約，由原告借貸550
    萬元予被告等情，有系爭契約在卷可稽（見本院卷第13至15
    頁），堪信為真。惟原告主張被告應返還借款本息等情，為
    被告所否認，並以前揭情詞置辯。則本院應審究者為：原告
    依民法第474條第1項、第478條規定及系爭契約之法律關係
    ，請求被告返還借款本息計5,775,000元，有無理由？茲敘
    述如下：
　㈠原告請求被告返還借款部分：
　  按消費借貸者，謂當事人一方移轉金錢或其他代替物之所有
    權於他方，而約定他方以種類、品質、數量相同之物返還之
    契約；利息或其他報償，應於契約所定期限支付之；借用人
    應於約定期限內，返還與借用物種類、品質、數量相同之物
    ，未定返還期限者，借用人得隨時返還，貸與人亦得定一個
    月以上之相當期限，催告返還，民法第474條第1項、第477
    條前段、第478條定有明文。又系爭契約第1條：「乙方（即
    原告）貸予甲方（即被告）550萬元整，為期1年，利息依照
    年利率百分之5計算……」；第2條第1項約定：「乙方（即原
    告）於到期日屆至時，得選擇下列方式擇一要求甲方（即被
    告）償還借款……甲方於到期日後一周內將550萬元整加計利
    息交付乙方」，可知兩造就本件借款約定以年利率5％計付利
    息，且被告應於借款期間屆滿後，將借款本金及利息一同返
    還原告。查，原告主張被告向其借款550萬元，惟清償期屆
    至後，迄未依約清償本金及利息等情，已據其提出系爭契約
    為憑（見本院卷第13至15頁），且被告亦不否認其向原告借
    款且屆期並未依約清償之事實，僅稱目前難以還款等語（見
    本院卷第49頁），是審酌本件證據資料，堪信原告主張為真
    實。從而，原告請求被告返還借款550萬元，暨借款期間之
    利息275,000元（計算式：550萬元×5％＝275,000元），共計5
    ,775,000元（計算式：550萬元＋275,000元＝5,775,000元）
    ，核屬有據，應予准許。
　㈢遲延利息之認定：
    按給付有確定期限者，債務人自期限屆滿時起，負遲延責任
    。給付無確定期限者，債務人於債權人得請求給付時，經其
    催告而未為給付，自受催告時起，負遲延責任。其經債權人
    起訴而送達訴狀，或依督促程序送達支付命令，或為其他相
    類之行為者，與催告有同一之效力，民法第229條第1項、第
    2項定有明文。又遲延之債務，以支付金錢為標的者，債權
    人得請求依法定利率計算之遲延利息；應付利息之債務，其
    利率未經約定，亦無法律可據者，週年利率為5％，亦為民法
    第233條第1項前段、第203條所明定。查本件原告請求自起
    訴狀繕本送達翌日起算之遲延利息，而起訴狀繕本係於111
    年8月1日送達被告（見本院卷第31頁送達證書），故原告請
    求被告返還上開借款，既有理由，其就借款本金550萬元部
    分以上開訴狀繕本送達之翌日即111年8月2日起計至清償日
    止，按週年利率5％計算之利息，即為有稽。
四、據上論結，原告依民法第474條第1項、第478條規定及系爭
    契約之法律關係，請求被告給付5,775,000元，及其中550萬
    元自111年8月2日起至清償日止，按週年利率5％計算之利息
    ，為有理由，應予准許。另原告陳明願供擔保，請求宣告假
    執行，經核無不合，爰酌定相當擔保金額准許之，並依職權
    酌定相當擔保金額，宣告被告得預供擔保而免為假執行。
五、訴訟費用負擔之依據：民事訴訟法第78條。 
中　　華　　民　　國　　111 　年　　9 　　月　　30　　日
                  民事第五庭    法　官　 劉娟呈 　
以上正本係照原本作成。
如對本判決上訴，須於判決送達後20日內向本院提出上訴狀。如
委任律師提起上訴者，應一併繳納上訴審裁判費。　　　　　　
中　　華　　民　　國　　111 　年　　9 　　月　　30　　日
                                書記官   廖健宏